---
title: "HW0428"
output:
  html_document: default
  pdf_document: default
date: "2026-05-01"
---

```{r setup, include=FALSE}
knitr::opts_chunk$set(echo = TRUE)
```
### (a)
```{r}
library(wooldridge)
data(mroz)

mroz_selected <- subset(mroz, inlf == 1)

mroz_selected$MOTHERCOLL <- ifelse(mroz_selected$motheduc > 12, 1, 0)
mroz_selected$FATHERCOLL <- ifelse(mroz_selected$fatheduc > 12, 1, 0)

mother_college_pct <- mean(mroz_selected$MOTHERCOLL, na.rm = TRUE) * 100
father_college_pct <- mean(mroz_selected$FATHERCOLL, na.rm = TRUE) * 100

nrow(mroz_selected)
mother_college_pct
father_college_pct
```

參與勞動市場的樣本共有 428 人。母親受過部分大學教育（motheduc > 12）的比例約為 12.15%，父親受過部分大學教育（fatheduc > 12）的比例約為 11.68%。結果顯示，樣本中父母具有較高教育程度的比例並不高。

### (b)

```{r}
vars_for_corr <- mroz_selected[, c("educ", "MOTHERCOLL", "FATHERCOLL")]

cor_matrix <- cor(vars_for_corr, use = "complete.obs")

cor_matrix
```

由相關係數矩陣可知，EDUC 與 MOTHERCOLL 的相關係數約為 0.3595，而 EDUC 與 FATHERCOLL 的相關係數約為 0.3985。兩者皆呈現正相關，表示父母教育程度越高，子女的受教育年數通常也較高。


### (c)

```{r}
library(ivreg)

wage_iv_model <- ivreg(
  log(wage) ~ educ + exper + I(exper^2) |
    MOTHERCOLL + exper + I(exper^2),
  data = mroz_selected
)

summary(wage_iv_model)

confint(wage_iv_model, level = 0.95)["educ", ]
```
以 MOTHERCOLL 作為 EDUC 的工具變數進行 IV 估計後，EDUC 的估計係數約為 0.0760，表示教育年數每增加一年，工資約增加 7.60%。此外，EDUC 的 95% 信賴區間為 [-0.0014, 0.1535]。由於信賴區間包含 0，因此在 5% 顯著水準下，無法認定 EDUC 對工資具有顯著影響



### (d)

```{r}
first_stage_d <- lm(
  educ ~ exper + I(exper^2) + MOTHERCOLL,
  data = mroz_selected
)

summary(first_stage_d)

t_val <- summary(first_stage_d)$coefficients["MOTHERCOLL", "t value"]

f_stat <- t_val^2

f_stat
```

第一階段迴歸結果顯示，MOTHERCOLL 的係數約為 2.5171，t 值約為 7.973，表示母親受過部分大學教育會顯著提高子女的教育年數。由於只有一個工具變數，因此 F-statistic 可由 t 值平方得到，約為 63.5631。此數值遠大於常用的弱工具變數判準值 10，也高於 Stock-Yogo 臨界值 16.38，因此可認定 MOTHERCOLL 為強工具變數

### (e)

```{r}
wage_iv_model_ef <- ivreg(
  log(wage) ~ educ + exper + I(exper^2) |
  MOTHERCOLL + FATHERCOLL + exper + I(exper^2),
  data = mroz_selected
)

summary(wage_iv_model_ef)

confint(wage_iv_model_ef, level = 0.95)["educ", ]
```

同時使用 MOTHERCOLL 與 FATHERCOLL 作為工具變數後，EDUC 的估計係數約為 0.0878，表示教育年數每增加一年，工資約增加 8.78%。其 95% 信賴區間為 [0.0273, 0.1483]。由於信賴區間不包含 0，因此在 5% 顯著水準下，EDUC 對工資具有顯著正向影響。

### (f)

```{r}
library(car)

first_stage_f <- lm(
  educ ~ exper + I(exper^2) + MOTHERCOLL + FATHERCOLL,
  data = mroz_selected
)

linearHypothesis(
  first_stage_f,
  c("MOTHERCOLL", "FATHERCOLL")
)

restricted_model <- lm(
  educ ~ exper + I(exper^2),
  data = mroz_selected
)

full_model <- lm(
  educ ~ exper + I(exper^2) + MOTHERCOLL + FATHERCOLL,
  data = mroz_selected
)

anova(restricted_model, full_model)
```

聯合顯著性檢定結果顯示，MOTHERCOLL 與 FATHERCOLL 的聯合 F-statistic 約為 56.963，且 p-value 小於 0.001，表示兩個工具變數對 EDUC 具有顯著解釋力。此外，此 F 值大於常用判準值 10，也高於 Stock-Yogo 臨界值 19.93，因此可拒絕工具變數為弱工具變數的虛無假設。

### (g)

```{r}
mroz_e_clean <- na.omit(mroz_selected)

first_stage_e <- lm(
  educ ~ exper + I(exper^2) + MOTHERCOLL + FATHERCOLL,
  data = mroz_e_clean
)

mroz_e_clean$educ_hat_e <- predict(first_stage_e)

iv_manual_e <- lm(
  log(wage) ~ educ_hat_e + exper + I(exper^2),
  data = mroz_e_clean
)

mroz_e_clean$residuals <- residuals(iv_manual_e)

sargan_reg <- lm(
  residuals ~ exper + I(exper^2) + MOTHERCOLL + FATHERCOLL,
  data = mroz_e_clean
)

r_squared <- summary(sargan_reg)$r.squared

n <- nrow(mroz_e_clean)

sargan_stat <- n * r_squared

p_value_sargan <- 1 - pchisq(sargan_stat, df = 1)

sargan_stat
p_value_sargan
```
Sargan test 的虛無假設為工具變數具有有效性，也就是工具變數與誤差項不相關。檢定結果顯示，Sargan test statistic 約為 0.2137，而 p-value 約為 0.6439。由於 p-value 大於 0.05，因此無法拒絕虛無假設，表示目前沒有足夠證據認為 MOTHERCOLL 與 FATHERCOLL 為無效工具變數。
