```{r setup, include=FALSE}
knitr::opts_chunk$set(echo = TRUE, message = FALSE, warning = FALSE)
library(plm)
library(lmtest)
library(dplyr)
```

# 載入資料

```{r}
load("~/Desktop/交大/計量/data/star.rda")
# 看一下變數名稱
names(star)
str(star)
```

# (a) OLS 迴歸（無 fixed/random effects）
```{r}
model_a <- lm(readscore ~ small + aide + tchexper + boy + white_asian + freelunch,
              data = star)
summary(model_a)
```

---

# (b) School Fixed Effects

```{r}
# 用 SCHID 當 cross-section identifier，ID 當 time identifier
star_pdata <- pdata.frame(star, index = c("schid", "id"))

model_b <- plm(readscore ~ small + aide + tchexper + boy + white_asian + freelunch,
               data = star_pdata,
               model = "within")
summary(model_b)
```

# (c) 檢定 School Fixed Effects 的顯著性

```{r}
# F test：比較 pooled OLS 與 fixed effects 模型
pFtest(model_b, model_a)
```
# (d) School Random Effects + LM 檢定

```{r}
model_d <- plm(readscore ~ small + aide + tchexper + boy + white_asian + freelunch,
               data = star_pdata,
               model = "random")
summary(model_d)
```

```{r}
# 直接用 panel data 跑
plmtest(readscore ~ small + aide + tchexper + boy + white_asian + freelunch,
        data = star_pdata, type = "bp")

# 或對 RE 模型做
plmtest(model_d, type = "bp")
```

> **可能與學校效果相關的變數**：`freelunch`（學校所在地區的社經背景）、`white_asian`（學校的人種組成）、`tchexper`（不同學校可能吸引不同經驗的老師）。這些變數在學校層級可能有系統性差異。

---

# (e) 變數逐一的 Hausman t-test

```{r}
# 取出 FE 與 RE 的係數與標準誤
b_fe <- coef(model_b)
b_re <- coef(model_d)
se_fe <- sqrt(diag(vcov(model_b)))
se_re <- sqrt(diag(vcov(model_d)))

# RE 模型多了截距，把它拿掉再對齊
b_re_match  <- b_re[names(b_fe)]
se_re_match <- se_re[names(b_fe)]

# 計算 t 統計量
diff   <- b_fe - b_re_match
var_d  <- se_fe^2 - se_re_match^2
t_stat <- diff / sqrt(var_d)

hausman_t <- data.frame(
  variable = names(b_fe),
  beta_FE  = b_fe,
  beta_RE  = b_re_match,
  diff     = diff,
  se_diff  = sqrt(var_d),
  t_stat   = t_stat,
  p_value  = 2 * (1 - pnorm(abs(t_stat)))
)
hausman_t
```
# (f) Mundlak test

建立每間學校的平均值，加入 random effects 模型，檢定這些平均值的係數是否聯合為 0。

```{r}
# 改用 pooling 模型（等價於 OLS）
model_f <- plm(readscore ~ small + aide + tchexper + boy + white_asian + freelunch +
                 small_mean + aide_mean + tchexper_mean + boy_mean +
                 white_asian_mean + freelunch_mean,
               data = star_mundlak_p,
               model = "pooling")
summary(model_f)

library(car)
linearHypothesis(model_f,
                 c("small_mean = 0",
                   "aide_mean = 0",
                   "tchexper_mean = 0",
                   "boy_mean = 0",
                   "white_asian_mean = 0",
                   "freelunch_mean = 0"))
```

```{r}
# 聯合檢定六個校平均係數是否同時為 0
library(car)
linearHypothesis(model_f,
                 c("small_mean = 0",
                   "aide_mean = 0",
                   "tchexper_mean = 0",
                   "boy_mean = 0",
                   "white_asian_mean = 0",
                   "freelunch_mean = 0"))
```

> **Mundlak test 解讀**：若聯合檢定拒絕 H0（校平均係數同時為 0），代表解釋變數與學校未觀察異質性相關 → RE 估計不一致，應該用 FE。若無法拒絕，則 RE 是 OK 的。