---
title: "HW0526"
output: html_document
date: "2026-05-31"
---
# 16.18

```{r}
library(PoEdata)
library(lmtest)    # 假設檢定
library(sandwich)  # 穩健標準誤計算
data("lasvegas", package = "PoEdata")
eq <- delinquent ~ lvr + ref + insur + rate + amount + credit + term + arm
```


# a.
```{r}
cat("\n--- (a) Linear Probability Model (LPM) ---\n")
lpm_model <- lm(eq, data = lasvegas)

# 使用 White 異質變異穩健標準誤 (HC1 為 Stata 預設，較常用)
lpm_robust <- coeftest(lpm_model, vcov = vcovHC(lpm_model, type = "HC1"))
print(lpm_robust)
```
lvr (貸款價值比): 為正LVR 越高代表借款人自有資金越少，違約風險越高
credit (信用分數): 為負，信用分數越高，違約機率越低
rate (初始利率): 為正，利率越高，還款壓力越大，越容易違約

# b.
```{r}
cat("\n--- (b) Logit Model ---\n")
logit_model <- glm(eq, data = lasvegas, family = binomial(link = "logit"))
summary(logit_model)
```
Logit 模型估計出的係數正負號（Signs）與顯著性（Significance/p-value）會與 (a) 小題的 LPM 一致
但在 Logit 模型中，lvr (p=0.099) 和 credit (p=0.065) 的 p-value 變大了，它們在 5% 水準下變成了不顯著，只能在 10% 的水準下勉強顯著（報表上標示為 .）這顯示 Logit 模型對於這兩個變數的估計較為保守

# c.
```{r}
cat("\n--- (c) Predictions for 500th and 1000th observations ---\n")
obs_to_predict <- lasvegas[c(500, 1000), ]

# LPM 預測
lpm_pred_c <- predict(lpm_model, newdata = obs_to_predict)
cat("LPM Predictions:\n"); print(lpm_pred_c)

# Logit 預測 (加上 type="response" 才會輸出機率，否則會輸出 Z 值)
logit_pred_c <- predict(logit_model, newdata = obs_to_predict, type = "response")
cat("Logit Predictions:\n"); print(logit_pred_c)
```
兩個模型在「方向性」上的判斷是一致的：第 1000 位借款人的違約風險遠高於第 500 位
當機率落在中間區域（例如 $0.2 \sim 0.8$ 之間）時，LPM 和 Logit 算出來的數字通常會蠻接近的。
可以微幅觀察到 Logit 的特性：對於相對安全的客戶（第500筆），Logit 給的機率比 LPM 更低；對於高風險客戶（第1000筆），Logit 給的機率比 LPM 更高
Logit 比較容易將機率推向兩端



# d.
```{r}
hist(lasvegas$credit, main="Histogram of CREDIT", xlab="Credit Score")

cat("\n--- (d) Probabilities for CREDIT = 500, 600, 700 ---\n")
# 建立情境資料集
scenario_d <- data.frame(
  credit = c(500, 600, 700),
  amount = 2.5, lvr = 80, rate = 8, 
  insur = 0, ref = 0, arm = 0, term = 30
)

# 預測機率
prob_lpm_d <- predict(lpm_model, newdata = scenario_d)
prob_logit_d <- predict(logit_model, newdata = scenario_d, type = "response")

results_d <- data.frame(CREDIT = c(500, 600, 700), LPM_Prob = prob_lpm_d, Logit_Prob = prob_logit_d)
print(results_d)
```
LPM 機率：0.553 (分) $\rightarrow$ 0.509 (600分) $\rightarrow$ 0.465 (700分)
每增加 100 分，機率固定下降約 0.044 (4.4%)
Logit 機率：0.497 (500分) $\rightarrow$ 0.409 (600分) $\rightarrow$ 0.326 (700分)
下降幅度是變動的（先降 0.088，再降 0.083）
兩者都顯示「信用分數越高，違約機率越低」
最大的差異在於形狀：LPM 是一條直線，所以分數每進步 100 分，機率下降的幅度是「等差」的
但 Logit 模型是一條 S 型曲線，它捕捉到了非線性關係。因為在 500 分時，預測機率（0.497）最接近0.5（曲線最陡峭的地方），所以此時分數提升帶來的機率降幅最大


# e.
```{r}
cat("\n--- (e) Marginal Effect of CREDIT ---\n")
# LPM 的邊際效應永遠是固定的 (即 credit 的迴歸係數)
me_lpm <- coef(lpm_model)["credit"]

# Logit 的邊際效應會隨條件改變: ME = P * (1 - P) * Beta
beta_credit_logit <- coef(logit_model)["credit"]
me_logit_d <- prob_logit_d * (1 - prob_logit_d) * beta_credit_logit

results_e <- data.frame(CREDIT = c(500, 600, 700), LPM_ME = rep(me_lpm, 3), Logit_ME = me_logit_d)
print(results_e)
```

LPM 的邊際效應在任何分數下都是一個常數，意味著不管信用是極差的 300 分，還是極好的 800 分，進步 1 分的效果永遠一樣，這不符合現實

Logit 的邊際效應是動態的。信用極差（500）或極好（700）時，邊際效應通常較小；而在臨界邊緣（例如機率靠近 0.5 附近）時，邊際效應最大，這反映了現實：對於信用已經很好的人，再增加一點分數，對降低違約機率的幫助已經很有限了
當信用分數為 500 分時（機率 $P \approx 0.5$），$P(1-P)$ 的變異數達到最大值，因此邊際效應的絕對值最大（-0.000891），當分數提升到 700 分，客戶已經相對安全時，再加 1 分的邊際效應就衰退了（-0.000783）

# f.
```{r}
hist(lasvegas$lvr, main="Histogram of LVR", xlab="Loan-to-Value Ratio")

cat("\n--- (f) Probabilities for LVR = 20, 80 ---\n")
scenario_f <- data.frame(
  lvr = c(20, 80),
  credit = 600, amount = 2.5, rate = 8, 
  insur = 0, ref = 0, arm = 0, term = 30
)

prob_lpm_f <- predict(lpm_model, newdata = scenario_f)
prob_logit_f <- predict(logit_model, newdata = scenario_f, type = "response")

results_f <- data.frame(LVR = c(20, 80), LPM_Prob = prob_lpm_f, Logit_Prob = prob_logit_f)
print(results_f)
```

LVR = 20 是一個極端的例子（代表借款人自己出了 80% 的頭期款，貸款成數極低）
在這種極端情況下，違約機率應該較小
但LPM 的預測機率只下降到了 41.1%，這依然是個偏高的違約機率
而Logit 模型因為具備 S 型的尾部特徵，它對這種極端條件的反應更為劇烈且合理，預測機率大幅下修到了 23.4%


# g.
```{r}
cat("\n--- (g) Percentage of Correct Predictions (Threshold = 0.5) ---\n")
# 取得全樣本預測機率
all_lpm_pred <- predict(lpm_model, newdata = lasvegas)
all_logit_pred <- predict(logit_model, newdata = lasvegas, type = "response")

# 判斷是否大於 0.5
lpm_class <- ifelse(all_lpm_pred > 0.5, 1, 0)
logit_class <- ifelse(all_logit_pred > 0.5, 1, 0)

# 計算正確率
lpm_accuracy <- mean(lpm_class == lasvegas$delinquent)
logit_accuracy <- mean(logit_class == lasvegas$delinquent)

cat("LPM Accuracy:   ", round(lpm_accuracy * 100, 2), "%\n")
cat("Logit Accuracy: ", round(logit_accuracy * 100, 2), "%\n")
```


# h.
不能用 0.5，因為「看錯」的代價是極度不對稱的
如果銀行拒絕了一個好客戶（模型預測會違約，但其實不會），銀行的損失只是少賺了利息
如果銀行放款給一個壞客戶（模型預測不會違約P<0.5，但結果違約了），銀行的損失是賠掉龐大的本金
A Better Rule：因為放款給違約者的成本遠大於拒絕好客戶的機會成本，銀行的決策閾值應該要設得遠低於 0.5
