---
10.18
---
```{r setup, include=FALSE}
library(AER)
library(car)

mroz_work <- subset(mroz, lfp == 1)
```

### Part a
建立兩個新的虛擬變數 `MOTHERCOLL` 與 `FATHERCOLL`，並計算樣本中父母有大學學歷的比例。

```{r part_a}
# 建立虛擬變數
mroz_work$MOTHERCOLL <- ifelse(mroz_work$mothereduc > 12, 1, 0)
mroz_work$FATHERCOLL <- ifelse(mroz_work$fathereduc > 12, 1, 0)

# 計算母親有大學學歷的比例
pct_mother_coll <- mean(mroz_work$MOTHERCOLL) * 100
cat("母親有受過大學教育的比例為：", round(pct_mother_coll, 2), "%\n")

# 計算父親有大學學歷的比例
pct_father_coll <- mean(mroz_work$FATHERCOLL) * 100
cat("父親有受過大學教育的比例為：", round(pct_father_coll, 2), "%\n")

```

### Part b
找出 `educ`, `MOTHERCOLL`, 和 `FATHERCOLL` 之間的相關係數，並說明為什麼虛擬變數可能是更好的工具變數。
```{r part_b}
# 計算相關係數矩陣
cor_matrix <- cor(mroz_work[, c("educ", "MOTHERCOLL", "FATHERCOLL")])
print(cor_matrix)
```
### Part c
使用 `MOTHERCOLL` 作為工具變數，估計 Example 10.5 的工資方程式，並找出 `educ` 係數的 95% 信賴區間。
```{r part_c}
# 使用 AER 套件的 ivreg 進行 2SLS 估計
# 第一階段的外部工具變數為 MOTHERCOLL，其餘為外生控制變數
iv_mod_c <- ivreg(log(wage) ~ educ + exper + I(exper^2) | MOTHERCOLL + exper + I(exper^2), data = mroz_work)
summary(iv_mod_c)

# 計算 95% 信賴區間
confint_c <- confint(iv_mod_c, "educ", level = 0.95)
print(confint_c)
```

### Part d
針對 Part (c) 估計第一階段 (First-stage) 方程式，並計算 F 檢定統計量，評估 `MOTHERCOLL` 是否為強工具變數。
```{r part_d}
# 第一階段回歸：將內生變數 educ 對所有外生變數及工具變數進行回歸
first_stage_d <- lm(educ ~ MOTHERCOLL + exper + I(exper^2), data = mroz_work)
summary(first_stage_d)

# 進行 F-test (檢定 H0: MOTHERCOLL = 0)
f_test_d <- linearHypothesis(first_stage_d, "MOTHERCOLL = 0")
print(f_test_d)
```

### Part e
同時使用 `MOTHERCOLL` 和 `FATHERCOLL` 作為工具變數重新估計方程式，並比較信賴區間的寬度。
```{r part_e}
# 使用兩個工具變數進行 2SLS 估計
iv_mod_e <- ivreg(log(wage) ~ educ + exper + I(exper^2) | MOTHERCOLL + FATHERCOLL + exper + I(exper^2), data = mroz_work)
summary(iv_mod_e)

# 計算 95% 信賴區間
confint_e <- confint(iv_mod_e, "educ", level = 0.95)
print(confint_e)

# 比較寬度
width_c <- confint_c[2] - confint_c[1]
width_e <- confint_e[2] - confint_e[1]
```

### Part f
針對 Part (e) 估計第一階段方程式，並測試 `MOTHERCOLL` 和 `FATHERCOLL` 的聯合顯著性。
```{r part_f}
# 第一階段回歸：加入兩個工具變數
first_stage_f <- lm(educ ~ MOTHERCOLL + FATHERCOLL + exper + I(exper^2), data = mroz_work)
summary(first_stage_f)

# 進行 F-test (檢定 H0: MOTHERCOLL = 0 且 FATHERCOLL = 0)
f_test_f <- linearHypothesis(first_stage_f, c("MOTHERCOLL = 0", "FATHERCOLL = 0"))
print(f_test_f)
```

### Part g
針對 Part (e) 的工具變數估計進行過度識別檢定 (Overidentifying restrictions test / Sargan test)。
```{r part_g}
# 使用 summary() 搭配 diagnostics = TRUE 會自動輸出 Sargan test (過度識別檢定)
summary(iv_mod_e, diagnostics = TRUE)
```

---
10.20
---
---
title: "Exercise 10.20: CAPM and Instrumental Variables"
output: html_document
---

```{r setup, include=FALSE}
capm5$msft_ex <- capm5$msft - capm5$riskfree
capm5$mkt_ex <- capm5$mkt - capm5$riskfree
```

### Part a
使用 OLS 估計 CAPM 模型，並根據 $\beta$ 值判斷微軟股票相對市場的風險。

```{r part_a}
# OLS 估計
ols_model <- lm(msft_ex ~ mkt_ex, data = capm5)
summary(ols_model)

# 提取 Beta 係數
beta_ols <- coef(ols_model)["mkt_ex"]
cat("OLS 估計的 Beta 值為:", beta_ols, "\n")
```

### Part b
建立工具變數 `RANK`（市場超額報酬的排名），並執行第一階段回歸。

```{r part_b}
# 建立 RANK 變數 (依據市場超額報酬由小到大排序)
capm5$RANK <- rank(capm5$mkt_ex)

# 第一階段回歸
first_stage_b <- lm(mkt_ex ~ RANK, data = capm5)
summary(first_stage_b)
```

### Part c
進行 Hausman 檢定（透過迴歸殘差），檢驗市場報酬是否為外生。

```{r part_c}
# 取得第一階段殘差 v_hat
capm5$vhat_b <- resid(first_stage_b)

# 將殘差加入原 CAPM 模型進行 OLS 估計
aug_model_c <- lm(msft_ex ~ mkt_ex + vhat_b, data = capm5)
summary(aug_model_c)
```

### Part d
使用 `RANK` 作為工具變數進行 2SLS 估計，並與 Part (a) 比較。

```{r part_d}
# IV/2SLS 估計
iv_model_d <- ivreg(msft_ex ~ mkt_ex | RANK, data = capm5)
summary(iv_model_d)
```

### Part e
建立虛擬變數 `POS`，並使用 `RANK` 與 `POS` 進行第一階段回歸與聯合檢定。

```{r part_e}
# 建立 POS 變數 (當 mkt_ex > 0 時為 1，否則為 0)
capm5$POS <- ifelse(capm5$mkt_ex > 0, 1, 0)

# 第一階段回歸 (兩個工具變數)
first_stage_e <- lm(mkt_ex ~ RANK + POS, data = capm5)
summary(first_stage_e)

# 聯合顯著性 F 檢定
f_test_e <- linearHypothesis(first_stage_e, c("RANK = 0", "POS = 0"))
print(f_test_e)
```

### Part f
使用 Part (e) 的殘差再次進行 Hausman 內生性檢定。

```{r part_f}
# 取得新的第一階段殘差
capm5$vhat_e <- resid(first_stage_e)

# 將殘差加入原 CAPM 模型進行 OLS 估計
aug_model_f <- lm(msft_ex ~ mkt_ex + vhat_e, data = capm5)
summary(aug_model_f)
```

### Part g
使用 `RANK` 和 `POS` 作為工具變數進行 2SLS 估計。

```{r part_g}
# 使用兩個 IV 進行 2SLS 估計
iv_model_g <- ivreg(msft_ex ~ mkt_ex | RANK + POS, data = capm5)
summary(iv_model_g)
```

### Part h
手動執行 Sargan 檢定 (過度識別檢定)，檢驗多餘工具變數的有效性。

```{r part_h}
# 1. 取得 Part (g) 2SLS 模型的殘差
capm5$ehat_iv <- resid(iv_model_g)

# 2. 將 2SLS 殘差對所有工具變數 (RANK, POS) 進行迴歸
sargan_reg <- lm(ehat_iv ~ RANK + POS, data = capm5)

# 3. 計算 LM 統計量：N * R^2
r2_sargan <- summary(sargan_reg)$r.squared
n <- nrow(capm5)
sargan_stat <- n * r2_sargan

# 4. 計算 p-value
# 自由度 df = 總工具變數數量(2) - 內生解釋變數數量(1) = 1
p_val_sargan <- 1 - pchisq(sargan_stat, df = 1)

cat("Sargan 檢定統計量 (N*R^2):", sargan_stat, "\n")
cat("Sargan 檢定 p-value:", p_val_sargan, "\n")
```
